臺灣高等法院高雄分院刑事判決　　　　95年度上訴字第2137號
上　訴　人
即　被　告　甲○○
　　　　　　　　　　（
上列上訴人因違反毒品危害防制條例案件，不服臺灣高雄地方法
院95年度訴字第1304號中華民國95年10月31日第一審判決（起訴
案號：臺灣高雄地方法院檢察署95年度毒偵字第2080號，併辦案
號：臺灣高雄地方法院檢察署95年度毒偵字第2202號），提起上
訴，本院依簡式審判程序判決如下：
    主  文
原判決撤銷。
甲○○施用第一級毒品，累犯，處有期徒刑壹年。扣案之海洛因
壹包（淨重零點零參公克，空包裝重零點貳陸公克）及含海洛因
殘渣注射針筒壹支，均沒收銷燬之。
    事  實
一、甲○○前因肅清煙毒條例案件，經法院判處應執行有期徒刑
    3 年4 月確定，甫於民國93年5 月19日縮短刑期執行完畢；
    又曾因施用毒品案件，經依法院裁定送強制戒治，甫於90年
    5 月7 日因停止戒治交付保護管束期滿執行完畢。詎其猶未
    戒除毒癮，復於5 年以內，基於施用海洛因之集合犯意，自
    95年1 月初某日起至95年2 月9 日晚上8 時許止，在高雄縣
    路竹鄉○○路84巷72號住處內，反覆施用海洛因多次。嗣分
    別於95年1 月24日下午5 時25分許，在高雄縣路竹鄉○○村
    ○○路84巷72號住處，為警查獲，並扣得含海洛因殘渣注射
    針筒1 支，另於95年2 月10日下午1 時48分許，欲戒除毒品
    ，自行向高雄縣政府警察局湖內分局一甲派出所到案，並主
    動交出其身上之海洛因1 包（淨重0.03公克，空包裝重0.
    26 公 克）。
二、案經高雄縣政府警察局湖內分局移送臺灣高雄地方法院檢察
    署檢察官偵查起訴及移送併辦。
    理  由
一、上開事實，業據上訴人即被告甲○○於原審及本院審理中坦
    承不諱，且其上開2 次為警查獲時所採尿液，經送檢驗結果
    ，均呈現嗎啡之陽性反應，有台灣檢驗科技股份有限公司KＺ
    000000000000號、KＺ000000000000號濫用藥物尿液檢驗報告
    各1 紙附卷可稽；又被告前因施用毒品案件，經強制戒治於
    90年5 月7 日執行完畢，有臺灣高等法院被告前案紀錄表1
    份在卷可稽。其於前案強制戒治處分執行完畢釋放後，5 年
    以內再犯本件施用第一級毒品罪，自應依法論科。綜上所述
    ，本件事證明確，被告之犯行，堪以認定。
二、按刑事法若干犯罪行為態樣，本質上原具有反覆、延續實行
    之特徵，立法時既予特別歸類，定為犯罪構成要件之行為要
    素，則行為人基於概括之犯意，在密切接近之一定時、地持
    續實行之複次行為，倘依社會通念，於客觀上認為符合1 個
    反覆、延續性之行為觀念者，於刑法評價上，即應僅成立一
    罪，有最高法院95年度台上字第1079號判決可資參照。蓋此
    種犯罪，只需包括論以一罪，已足以評價其不法內涵，無須
    另論以數罪，此即學理上所稱「集合犯」。而施用毒品具成
    癮性，甚難戒斷，施用者為追求快感並避免毒癮發作之痛苦
    ，須持續、密接施用毒品以解癮，是施用毒品行為，本質上
    具有反覆實施之特性，而多次施用毒品之犯行，社會通念亦
    認為客觀上符合一個反覆、延續性之行為觀念。又被告前經
    強制戒治，已如前述，其於強制戒治完畢後仍為本件多次施
    用毒品犯行，顯已具成癮之病患人格特質，主觀上當有不斷
    施用之犯意。綜上所述，被告犯行已符合集合犯之要件，揆
    諸上開說明，應認僅成立一罪。末按本件以集合犯論處，雖
    與先前實務見解認係成立連續犯不同，然此僅屬法律見解之
    變更，與新舊法比較無涉，附此敘明。
三、按海洛因為毒品危害防制條例第2 條第2 項第1 款所明定之
    第1 級毒品，核被告所為，係犯同條例第10條第1 項之施用
    第1 級毒品罪。被告持有海洛因後進而施用，其持有之低度
    行為，應為施用之高度行為吸收，不另論罪。又被告前因肅
    清煙毒條例案件，經法院判處應執行有期徒刑3 年4 月確定
    ，於民國93年5 月19日縮短刑期執行完畢之事實，有臺灣高
    等法院被告全國前案紀錄表1 份附卷可稽，其於執行完畢後
    ，5 年內，再犯本件有期徒刑以上之罪，為累犯，應依刑法
    第47條第 1項規定加重其刑。又被告上開反覆施用海洛因之
    犯行係論以一罪，而被告雖於95年2 月10日自行向高雄縣政
    府警察局湖內分局一甲派出所到案，並主動交出其身上之海
    洛因1 包（淨重0.03公克，空包裝重0.26公克），惟其於95
    年1 月24日即為警查獲施用海洛因之犯行，其所為到案之行
    為自與自首之要件不合，併此敘明。又上開被告於95年1 月
    24日施用海洛因之犯行，雖未據起訴，惟與其餘起訴部分犯
    行，具有集合犯之實質上一罪關係，為起訴效力所及，本院
    自得一併審理。
四、原審予以被告論科，固非無見，惟查被告係基於集合犯意，
    反覆延續施用海洛因多次，應論以一罪，而原判決仍依連續
    犯論科，自有未合。被告上訴意旨，雖指稱：我於95年9 月
    份又因施用海洛因被警查獲，應一併審理云云。惟查被告於
    95年2 月10日自行至警局投案，並交出海洛因1 包等情，已
    如前述，而其投案之目的在戒除毒癮，業據其於本院審理時
    供明在卷。且被告於95年9 月間，又因施用海洛因犯行，業
    經原審另案判決在案，有原審95年度訴字第3856號刑事判決
    在卷可稽。足見被告於95年9 月間施用海洛因之行為，係95
    年2 月10日自行投案表示欲戒除毒癮後另行起意，與本件無
    集合犯之關係，自無從併案審理。被告上訴意旨，仍執前詞
    ，指摘原判決不當，固無足取，然原判決既有上述可議，自
    應由本院將原判決撤銷改判。審酌被告前因施用毒品案件，
    經強制戒治後，仍未能徹底戒絕毒品，再度施用毒品，顯見
    其無戒毒悔改之意，惟念其施用足以導致精神障礙、性格異
    常，甚至造成生命危險之毒品，乃戕害一己之身體健康，所
    為尚未害及他人，及其施用期間非長，及犯後坦承犯行，態
    度良好等一切情狀，量處如主文第2 項所示之刑。扣案之海
    洛因1 包（淨重0.03公克，空包裝重0.26公克）係第一級毒
    品，含海洛因殘渣注射針筒1 支及海洛因空包裝，均無法與
    毒品剝離，應視同毒品，均依毒品危害防制條例第18條第1
    項前段規定併宣告沒收銷燬之。至於送驗耗費海洛因部分，
    既已滅失不存在，自無宣告沒收銷燬之必要，併此敘明。
據上論斷，應依刑事訴訟法第369 條第1 項前段、第364 條、第
273 條之1 第1 項、第299 條第1 項前段，毒品危害防制條例第
10條第1 項、第18條第1 項前段，刑法第11條、第47條第1 項，
判決如主文。
本案經檢察官陳宗吟到庭執行職務。
中　　華　　民　　國　　96　　年　　3 　　月　　29  　日
                  刑事第三庭    審判長法  官   周賢銳
                                      法  官   黃仁松
                                      法  官   謝宏宗
以上正本證明與原本無異。
如不服本判決應於收受本判決後10日內向本院提出上訴書狀，其
未敘述上訴理由者，並得於提起上訴後10日內向本院補提理由書
狀（均須按他造當事人之人數附繕本）「切勿逕送上級法院」。
中　　華　　民　　國　　96　　年　　4 　　月　　2 　　日
　　　　　　　　　　　　　　　　　　　書記官  熊惠津
附錄本判決論罪科刑法條：
毒品危害防制條例第10條第1項
施用第一級毒品者，處 6 月以上 5 年以下有期徒刑。
